---
title: "Final phase"
format:
  wordcount-html: default
  wordcount-pdf: default
---

```{r setup, include=FALSE}
knitr::opts_chunk$set(
  echo = FALSE,        # Ne pas afficher le code dans le rendu
  warning = FALSE,    # Ne pas afficher les warnings
  message = FALSE,    # Ne pas afficher les messages
  cache = FALSE       # Désactiver le cache
)
```

# research question presentation

## La génération Covid : les impacts de la crise sanitaire en termes d'éducation à l'échelle internationale

La différence de temps de fermeture des établissements scolaires entre les pays à cause de la pandémie de la Covid-19 a-t-elle affaibli les performances scolaires d'une part, et aggravé les inégalités scolaires d'autre part ?

## une source d'inégalités générationnelles ?

Avec Adèle, nous nous sommes posés la question lorsque nous nous sommes rendues compte que, toutes les deux, nos professeurs liaient les mauvaises performances scolaires de notre génération, en comparaison aux précédentes générations, à la pandémie de la Covid-19 et à la fermeture des écoles, nous appelant ainsi la "génération Covid". Alors que ces remarques résonnaient de manière particulièrement déterministe, nous avions à coeur de vérifier si parler de "génération Covid" comme d'une génération qui a un capital humain inférieur aux autres générations était pertinent.

Mettre en valeur une corrélation entre fermeture des établissements scolaires et baisse des performances scolaires nous permettrait de tirer deux conclusions principales. Premièrement, elle permettrait de conclure à un rôle important de l'école dans la transmission des connaissances par rapport au distanciel, malgré ses nombreux outils innovants en termes d'apprentissage. De plus, une mise en valeur d'un déficit de capital humain associé à une génération pourrait éventuellement entraîner un manque de compétitivité associé à la génération sur le marché du travail.

La pandémie étant seulement récente de 5 ans, il pourrait être intéressant dans quelques années de chercher à déterminer quelle génération aura subi le plus de la pandémie en termes de performances scolaires : la nôtre, qui avons subi la pandémie pendant la fin du lycée et qui donc avons quelques faiblesses dans des connaissances assez spécifiques et fines; ou bien des générations plus jeunes, qui ont subi la pandémie pendant leur primaire, c'est-à-dire pendant les apprentissages de base.

## Une source d'inégalités sociales ?

Au-delà d'une inégalité générationnelle, notre enquête recherche aussi une inégalité sociale dans l'expérience de la fermeture des établissements scolaires.

La fermeture des établissements étant décidée à l'échelle nationale, d'une part il sera intéressant de chercher une corrélation entre le niveau de développement du pays et le temps de fermeture des établissements pour conclure à un impact différencié de la crise sanitaire en termes de niveau de développement des pays. De plus, il aurait été intéressant d’utiliser des données sur l'accès aux technologies numériques des pays afin de chercher une corrélation entre accès faible et baisse des performances scolaires. Malheureusement, dans notre base de données, tous les pays sont déclarés comme ayant accès à internet, les seules différences entre eux étant l’accès à la télévision et à la radio, ce qui est moins pertinent pour étudier l’adaptation de l’éducation à distance. 
Une mise en valeur des inégalités sociales dans l'enseignement à distance permettrait aussi de conclure à un rôle essentiel de l'école, dans la réduction des inégalités entre les élèves issus de milieux socio-économiques différents.

## Conclusion

Ainsi, grâce aux données de l'UNESCO et de l'OCDE, notre projet ambitionne de mettre en lumière l'impact de la pandémie sur les performances scolaires et de potentielles inégalités générationnelles et sociales augmentées. Nos conclusions nous permettront de fournir des recommandations concrètes pour guider les décideurs politiques dans la mise en œuvre de politiques éducatives plus inclusives et résilientes face à de futures crises.


# very brief data sets descriptions

## Description des data sets PISA

récupérées au format SAS, converties au format csv

Les tests PISA (Programme international pour le suivi des acquis des élèves), menés par l'OCDE tous les trois ans, collectent une grande variété de données pour évaluer les compétences des élèves et analyser les facteurs influençant les performances scolaires. Ils concernent les élèves des pays de l'OCDE (des économies avancées avec des systèmes éducatifs bien établis), mais aussi des pays partenaires (qui peuvent être des pays en développement), il y a donc une certaine diversité des contextes socio-économiques et culturels.

Ils mesurent trois domaines principaux : la lecture, les mathématiques et les sciences.

En plus des tests, PISA collecte des données qualitatives via des questionnaires remplis par les élèves (sur leur contexte socio-économique, la motivation et les attitudes, les expériences scolaires), les chefs d'établissement (sur les caractéristiques de l'école, les ressources disponibles, et les pratiques et politiques éducatives) et les parents (sur leurs activités avec leur enfant, leur ambition pour leur enfant, et leurs idées politiques et sociales). Ces données permettent de comprendre les facteurs qui influencent les résultats scolaires. Cependant, à cause de la taille des fichiers, nous avons dû supprimer ces informations. 

Nos deux bases de données sont deux enquêtes PISA datant de 2018 et 2022 (soit respectivement avant et après la pandémie mondiale de 2020).

Nous allons utiliser ces datasets pour voir le niveau des élèves avant la pandémie de COVID 19 en sélectionnant les questions d'intérêt et voir les différences qui existaient déjà entre les pays de l'OCDE avant la pandémie et le confinement.

Afin d'agréger les données PISA par pays et par discipline, nous avons suivi la méthode proposée par l'OCDE, qui consiste à calculer les moyennes des valeurs plausibles des scores aux tests PISA pour estimer les performances d'un élève à partir de tests standardisés tout en prenant en compte l'incertitude associée à ces estimations. Nous avons dû utiliser des valeurs plausibles dans la mesure où les évaluations PISA sont basées sur des tests partiels. Chaque élève ne répond qu'à un sous-ensemble des questions disponibles et il n'est ainsi pas possible de calculer directement un "score vrai" pour chaque élève.


## description du dataset de l'UNESCO

récupérées au format xlsx, converties en csv

Le nom entier de cette base de données est UNESCO_school_disclosures_database.

Le dataset nous donne par pays et par date le statut des établissements scolaires durant la pandémie (fermés, partiellement fermés ( temps partiel) ou ouvertes). Les données sont données du 16 février 2020 (soit 2 mois ½ après la découverte du premier cas en Chine, alors que la pandémie se diffuse dans le monde entier, provoquant de multiples confinements) au 31 mars 2022 (alors que la majorité des pays ont annoncé la fin des restrictions sanitaires majeures), soit une période globale de 2 ans et 6 semaines et donc 776 observations.

La base de données a été formée par l'UNESCO afin d'établir un suivi des fermetures des établissements scolaires causées par la pandémie de COVID-19 en 2020. L'UNESCO est une institution internationale de l'ONU qui a pour objectif de contribuer au maintien de la paix et de la sécurité en resserrant la collaboration entre nations, notamment par l'éducation. Elle a donc entrepris cette enquête afin de mettre en valeur l'ampleur de la perturbation de la pandémie sur l'éducation, d'identifier les groupes les plus vulnérables et d'orienter les actions des gouvernements et des ONG.

La base de données est aussi intéressante puisqu'elle donne des informations sur les modalités d'apprentissage à distance, plus précisément si la radio, la télévision et l'apprentissage en ligne étaient accessibles, afin de préciser l'ampleur de l'interruption de l'apprentissage.

Elle précise aussi le stade de développement du pays (high, higher middle et lower middle income). Dans la mesure où il n’y a qu’un faible nombre de pays avec un lower middle income, nous allons regrouper au sein d’une même catégorie les lower et higher middle income. 

En agrégeant ces données, nous allons pouvoir avoir le nombre total de jours pendant lesquels les écoles ont été fermées par pays et ainsi comparer les évolutions des enquêtes PISA par rapport au nombre de jours durant lesquels les établissements scolaires ont été fermés durant la pandémie.


## Description des variables importantes 

Il y a 3 variables importantes.

### Les moyennes des scores plausibles des élèves
Elles nous donnent une indication du niveau des élèves de 15ans pour un pays donné. Plus la moyenne d'un pays est élevée plus cela signifie que le pays a obtenu des bons résultats.

### Les écarts types des scores plausibles par pays
Les écarts types nous renseignent sur l'homogénéité du niveau des élèves dans un pays. Plus l'écart type est élevé plus cela signifie que les résultats des élèves sont hétérogènes. Ainsi les écarts types peuvent renseigner sur les inégalités scolaires qui peuvent se manifester par des différences de niveau au sein d'un pays. 
Leur comparaison permet aussi de voir si le covid a engendré plus ou moins d'inégalités selon les pays. 

### Les fermetures d'établissement scolaires 
Pour étudier l'impact de la crise du covid nous avons regardé le nombre de jours où les écoles ont été fermées ou partiellement fermées durant la période de la crise. Ces variables (large et restricted) nous indiquent pour chaque pays le nombre de jours de fermeture.




# data analysis including visual representations, tests, model fitting
```{r}
library(vroom)
df_final <- vroom("https://raw.githubusercontent.com/adelecherigny/final_project_educ_covid/refs/heads/main/df_final.csv")
```
## Choix du modèle
### Quel modèle? 
Nous avons fait le choix d'un modèle ayant pour variable explicative les scores PISA de 2022 et non l'évolution des scores entre 2018 et 2022, car dans le second cas le modèle ne vérifiait pas les hypothèses d'une régression OLS. 
De plus, nous avons décidé de prendre en compte le nombre de jours de fermeture où les écoles étaient strictement fermées en excluant les jours d'ouverture partielle en raison d'une plus faible variabilité des situations lorsque les établissements scolaires sont complètement fermés. En outre, cela nous a permis d'obtenir des résultats plus significatifs.

Les régressions linéaires que nous avons décidé d'analyser sont donc les suivantes (les matières ont été modifié selon la variable étudiée). 

* La régression linéaire pour les moyennes est donnée par l'équation: $MeanMATH2022_i = \beta_0 + \beta_1 MeanMATH2018_i + \beta_2 closures_i + \beta_3 income_i+\epsilon_i$, i désigne le pays auquel font référence les données.
```{r}
modele_MeanMATH<-lm(Mean_MATH_2022 ~Mean_MATH_2018 + closure_restricted_count + income_status, data = df_final)
```


* La régression linéaire pour les écarts-type est donnée par l'équation: $SDMATH2022_i = \beta_0 + \beta_1 SDMATH2018_i + \beta_2 closures_i + \beta_3 income_i+\epsilon_i$, i désigne le pays auquel font référence les données.


Ce modèle nous permet de regarder l'impact de la fermeture des écoles sur les scores PISA obtenus en 2022 tout en controlant avec les scores de 2018 et le niveau de revenu des pays qui sont des variables qui expliquent fortement le niveau des élèves d'un pays pour l'année 2022. Les inclure dans notre modèle nous permet donc de mieux voir l'effet seul de la fermeture des écoles en controlant avec les deux autres variables.

### Les justifications du choix d'un modèle linéaire 
Nous avons fait le choix d'un modèle linéaire, pour justifier ce choix nous devons vérifier les hypothèses d'un modèle linéaire afin de nous assurer que nous utilisons la bonne spécification.

#### Test de la linéarité 
Pour tester la linéarité nous allons nous servir d'une représentation visuelle des résidus en fonction des valeurs ajustées du modèle:
```{r}
residuals <- resid(modele_MeanMATH)
fitted_values <- fitted(modele_MeanMATH)
plot(fitted_values, residuals,
     main = "Graphique des résidus vs valeurs ajustées",
     xlab = "Valeurs ajustées", ylab = "Résidus",
     pch = 16, col = "blue")
abline(h = 0, col = "red", lwd = 2)
```
Visuellement, les résidus sont répartis de manière aléatoire et ne semblent pas suivre une spécification particulière on peut donc considérer que la relation entre la variable expliquée et les variables explicatives est bien linéaire.

#### Test des autres hypothèses du modèle
Pour tester les autres hypothèses de notre modèle nous avons utiliser le package `performance` qui nous permet de tester rapidement les hypothèses d'homoscédasticité et d'autocorréaltion des résidus et de colinéarité des variables explicatives.
```{r}
library(performance)
```

```{r}
# Tester l'homoscédasticité
check_heteroscedasticity(modele_MeanMATH)

# Tester l'autocorrélation
check_autocorrelation(modele_MeanMATH)

# Vérifier la colinéarité
check_collinearity(modele_MeanMATH)
```
Tous les tests montrent que notre modèle respecte les hypothèses d'un modèle linéaire.


Notons ici que nous avons fait le choix de ce modèle pour l'analyse des moyennes et des écarts types des autres domaines que sont les sciences et la lecture pour des raisons similaires (les justifications étant à peu près les mêmes nous ne détaillerons pas le choix du modèle dans les sections suivantes).

## analyse du niveau global des performances scolaires en lien avec le temps de fermture des établissements scolaires (grâce à la moyenne des scores)


Afin d'étudier la relation de causalité entre l'évolution du niveau global des performances scolaires et le temps de fermture des établissements scolaires, nous allons utiliser une régression linéaire. Elle va nous permettre d'exprimer la moyenne des scores de 2022 d'un pays par discipline en fonction de celle der 2018, du temps de fermture des établissements scolaires et de la richesse. 

Rappelons que nous voulions initialement rajouter la variable d'accès à internet en tant que facteur explicatif. Cependant, tous les pays y ont accès. Seule l'accès à la radio et à la télévision diffère, mais ce sont des facteurs moins pertinents pour étudier l'évolution des performances scolaires. 

### Analyse de la moyenne des maths :

Vérifions qu'il n'y a pas de valeurs manquantes afin de garantir le fonctionnement de chaque analyse de manière générale :
```{r}
sum(is.na(df_final))
```
La fonction 'sum' nous permet de montrer qu'il n'y a aucune valeur manquante. 


Déterminons donc la régression linéaire de la moyenne des maths de 2022 (énoncée auparavant)
```{r}
# Modèle de régression linéaire
model_Meanmath <- lm(Mean_MATH_2022 ~ Mean_MATH_2018 + income_status + closure_restricted_count, data = df_final)

# Résumé du modèle
summary(model)

```

Interprétation :

- Les résidus, qui  indiquent la différence entre les valeurs observées et celles prédites par le modèle, montrent une distribution relativement équilibrée autour de zéro, ce qui est bon signe puisque cela signifie que le modèle n'a pas de biais systématique. En effet, la médiane des résidus est proche de zéro (0.968), et les 1er et 3e quartiles montrent une répartition relativement symétrique (entre -6.501 et 5.509). 

- L'estimation de l'intercept (l'ordonnée à l'origine) vaut 43,17. Cela signifie que sans prendre en compte l'effet de la fermeture des établissements scolaires et du niveau de richesses des pays, la moyenne en maths entre 2018 et 2022 vaut 43,17. 

- L'estimation de la fermeture des établissements vaut 0,008. C'est à dire que chaque jour fermé supplémentaire est associé à une augmentation de 0,008 dans la moyenne de maths. La p-value est supérieure à 0,05 (elle vaut 0,702), ce qui révèle que la fermeture des établissements n'a pas d'effet significatif sur la moyenne de maths.

- L'estimation du niveau de revenu est de 13,663, ce qui signifie que passer de la catégorie de revenu moyen (middle income) à revenu haut (high income) augmente l'évolution du score de 13,663. Cependant, la p-value associée est 0,004, ce qui est bien inférieur à 0,05, ce qui signifie que la catégorie de revenus du pays a un effet statistiquement significatif sur l'évolution des scores. 

Le modèle est-il pertinent ? 
- R² (Multiple R-squared) : 0.9435
Ainsi, 94% de la moyenne de maths en 2022 est expliquée par la moyenne de 2018, le temps de fermeture des établissements et le niveau de richesse.Le modèle est donc très performant.
- F-statistic : 339,8
La statistique F teste si le modèle global (avec toutes les variables explicatives) est significatif. La p-value associée est  2.2e-16, ce qui est inférieur à 0.05. Cela suggère que le modèle dans son ensemble est statistiquement significatif.



Ainsi, à partir de ce modèle, on peut conclure que 

- notre intuition comme quoi la fermeture des établissements scolaires en lien avec la pandémie mondiale de 2020 aurait eu un impact significatif sur les performances scolaires serait infondée. L'analyse de l'évolution de la moyenne des performances pour les autres disciplines, ainsi que celle de leur écart-type nous confirmera ou non cette voie. 

- le niveau de richesses des pays a bien un impact sur les performances scolaires en mathématiques, ce qui donne à réfléchir sur le lien entre inégalités sociales et inégalités scolaires. Cet impact a peut être été d'autant plus fort pendant la pandémie à cause des inégalités en termes d'offre et d'accès aux cours en ligne. 

- Bien que le modèle soit très significatif, la majeure partie de cette significativité est liée aux performances passées (à la moyenne en maths en 2018).


Les prochaines analyses suivront la méthode de cette dernière, c'est pourquoi nous détaillerons moins en passant directement aux interprétations. 


Ces mêmes interprétations peuvent être obtenues visuellement : 

```{r}
library(ggplot2)
ggplot(df_final, aes(x = Mean_MATH_2018, y = Mean_MATH_2022)) + 
  geom_point() + 
  geom_smooth(method = "lm", se = FALSE, color = "red") +
   ggtitle("Relation entre les résultats en Mathématiques 2018 et 2022")

```

```{r}
ggplot(df_final, aes(x = income_status, y = Mean_MATH_2022)) + 
  geom_point() + 
  geom_smooth(method = "lm", se = FALSE, color = "red") +
 ggtitle("Relation entre le niveau de revenu du pays et les résultats en Mathématiques 2022")

```

```{r}
library(ggplot2)
ggplot(df_final, aes(x = closure_restricted_count, y = Mean_MATH_2022)) + 
  geom_point() + 
  geom_smooth(method = "lm", se = FALSE, color = "red") +
   ggtitle("Relation entre le temps de fermeture des établissements scolaires et les résultats en Mathématiques 2022")

```

En effet, ces graphiques montrent l'effet linéaire important entre la moyenne de 2018 et 2022, tandis que celui entre la moyenne de 2022 et le niveau de richesse du pays est plus faible (ce qui est aussi lié au faible degré de précision de cette variable, répartie en deux catégories seulement).
Le dernier graphique semble montrer un effet linéaire assez important et négatif entre la moyenne de 2022 et le temps de fermeture des établissements. Cependant, il convieng d'invoquer la faible significativité de cette dernière variable révélée par la régression linéaire. 

### Analyse de la moyenne en sciences 

Déterminons donc la régression linéaire de la moyenne en sciences de 2022.
Elle est donnée par l'équation $MeanSCIE2022_i = \beta_0 + \beta_1 MeanSCIE2018_i + \beta_2 closures_i + \beta_3 income_i+\epsilon_i$, i désigne le pays auquel font référence les données.
```{r}
model_Meanscie <- lm(Mean_SCIE_2022 ~ Mean_SCIE_2018 + income_status + closure_restricted_count, data = df_final)
summary(model_Meanscie)

```

### Analyse de la moyenne en lecture

Déterminons donc la régression linéaire de la moyenne en lecture de 2022.
Elle est donnée par l'équation $MeanREAD2022_i = \beta_0 + \beta_1 MeanREAD2018_i + \beta_2 closures_i + \beta_3 income_i+\epsilon_i$, i désigne le pays auquel font référence les données.
```{r}
model_Meanread <- lm(Mean_READ_2022 ~ Mean_READ_2018 + income_status + closure_restricted_count, data = df_final)
summary(model_Meanread)

```


### conclusion

Ainsi, dans les trois disciplines, les interprétations sont similaires : 
- il y a un impact très significatif des résultats passés, ce qui signifie que la pandémie mondiale n'a pas représenté une rupture brutale en termes de niveau global des élèves, dans toutes les disciplines. 
- le niveau de revenu du pays a un impact significatif sur les performances scolaires, dans toutes les disciplines. 
- Enfin, le temps de fermeture des établissements scolaires n'a pas d'impact significatif dans aucune des disciplines, ce qui signifie que cette action politique exceptionnelle ne semble pas avoir marqué fortement les performances scolaires. De cette interprétation sous-tendent plusieurs conséquences, comme une remise en cause du rôle fondamental de l'école en tant que formation en présentiel ainsi qu'un abandon de l'hypothèse d'une génération lésée en termes de capital humain. 

Cependant, bien que ces trois modèles soient très performants, le modèle pour la moyenne des maths a un R**2 un peu plus élevé que les deux autres, il est donc légèrement plus performant que les autres. 





## analyse de l'évolution des inégalités scolaires en lien avec le temps de fermture des établissements scolaires (grâce aux écart-types des scores)

Dans cette partie nous allons analyser l'évolution des écarts-type dans les différents domaines observés. 
L'analyse des écarts-type nous renseigne sur l'évolution des inégalités durant la période COVID et les différentes fermetures d'écoles.

### Analyse des écarts types en mathématiques
Nous avons estimé l'équation suivante: $SDMATH2022_i = \beta_0 + \beta_1 SDMATH2018_i + \beta_2 closures_i + \beta_3 income_i+\epsilon_i$

La régression donne les résultats suivants: 
```{r}
modele_SDmath<- lm (formula= SD_MATH_2022 ~SD_MATH_2018 + closure_restricted_count + income_status, data = df_final)
summary(modele_SDmath)
```
Pour analyser les résultats de la régression nous allons nous intéresser au coefficient des fermetures d'écoles puisque c'est la variable qui nous intéressent (les autres sont essentiellement des variables de contrôle). 
La forte significativité du coefficient nous indique que l'effet des fermetures d'écoles sur les scores de 2022 à de fortes probabilité d'être non nul. 
De plus, on constate que ce coefficient est négatif ce qui signale une corréaltion négative entre les deux variables. Cependant, ce coefficient de -0.0297 reste assez faible ce qui nous signale un impact qui reste tout de même limité.
Enfin, le R² est assez élevé (0.83) ce qui nous signifie que notre modèle explique assez bien la réalité.

### Analyse des écarts types en sciences
Nous avons estimé l'équation suivante: $SDSCIE2022_i = \beta_0 + \beta_1 SDSCIE2018_i + \beta_2 closures_i + \beta_3 income_i+\epsilon_i$

La régression donne les résultats suivants: 

```{r}
modele_SDscie<- lm (formula= SD_SCIE_2022 ~SD_SCIE_2018 + closure_restricted_count + income_status, data = df_final)
summary(modele_SDscie)
```
Comme pour l'analyse de la régression pour les maths nous nous sommes ici intéressées au coefficient des fermetures d'écoles.
Le coefficient est significatif au niveau de 90% de confiance ce qui est élévé mais tout de même moins que pour les maths.
De plus, on constate que ce coefficient est négatif ce qui signale une corréaltion négative entre les deux variables. Cependant, ce coefficient de -0.0160 reste assez faible ce qui nous signale un impact qui reste tout de même limité.

### Analyse des écarts types en lecture
Nous avons estimé l'équation suivante: $SDREAD2022_i = \beta_0 + \beta_1 SDREAD2018_i + \beta_2 closures_i + \beta_3 income_i+\epsilon_i$

La régression donne les résultats suivants: 

```{r}
modele_SDread<- lm (formula= SD_READ_2022 ~SD_READ_2018 + closure_restricted_count + income_status, data = df_final)
summary(modele_SDread)
```
Ici le coefficient lié aux fermeture d'école n'est pas significatif est très faible, on ne peut donc pas conclure de corrélation robuste entre l'écart-type en 2022 et les fermetures d'écoles durant le COVID. 

### Conclusion générale sur l'analyse des écarts-types 
L'analyse des écarts-type nous indique un effet négatif ou nul de la fermeture des écoles sur l'augmentations des inégalités. Cependant on remarque que cet effet est beaucoup plus prononcé et significatif pour les maths ce qui indique probablement une difficulté plus grande de suivre des cours de maths en distanciel que des cours de français ou de sciences. Cette augmentation des inégalités peut passer par de nombreux canaux, notamment le niveau d'éducation des parents, l'accès à un matériel informatique ou encore les conditions de confinement, mais notre étude ne nous permet pas de conclure là-dessus.


# conclusion
 
 
 
 

 

 



Nombre de mots: {{< words-total >}}

