---
title: "final project educ covid"
format: html
editor: visual
---

## lien Github et sources des données

Le lien vers le projet GitHub: https://github.com/adelecherigny/final_project_educ_covid

### création du data directory

```{r}
data_dir <- dir.create("data")
```

### Chargement de la base UNESCO

Téléchargement du fichier depuis internet grâce au lien:
```{r}
download.file("https://covid19.uis.unesco.org/wp-content/uploads/sites/11/2021/05/UNESCO_school_closures_database.xlsx", destfile = "data/school_closure.xlsx")
```
Chargement du fichier
```{r}
library(readxl)
school_closure_xlsx <- read_xlsx("data/school_closure.xlsx")
```

Conversion au format csv
```{r}
school_closure_xlsx <- as.data.frame(school_closure_xlsx)
write.csv(school_closure_xlsx, "data/school_closure.csv", row.names = FALSE)
```

Suppression du fichier xlsx et chargement du fichier csv
```{r}
file.remove("data/school_closure.xlsx")
rm(school_closure_xlsx)
library(vroom)
school_closure <- vroom("data/school_closure.csv")
```
## Description des données et des sources 

## Informations basique sur les données brutes 

## Nettoyage des données 
### UNESCO 

### PISA 2018

### PISA 2022 

## Informations basiques sur les données nettoyées

## Data joining 

## Description des variables importantes 

## Description de la question de recherche 

## Graphical representation of the main variables 
